【裁判字號】    97,簡,643
【裁判日期】    980113
【裁判案由】    醫療法
【裁判全文】
臺北高等行政法院簡易判決
                                       97年度簡字第643號
原      告  甲○○
被      告  臺北縣政府
代  表  人  乙○○（縣長）
上列當事人間因醫療法事件，原告不服行政院衛生署中華民國97
年8月29日衛署訴字第0970039944號訴願決定，提起行政訴訟。
本院判決如下：
    主  文
原告之訴駁回。
訴訟費用由原告負擔。
    事實及理由
一、程序說明：
    本件因屬不服行政機關所為罰鍰處分而涉訟，其標的之金額
    為新臺幣( 下同）5 萬元，係在20萬元以下，依行政訴訟法
    第229 條第1 項第2 款、第2 項規定及司法院民國（下同）
    92年9 月17日（92）院臺廳行一字第23681 號令，應適用簡
    易程序，本院並依同法第233 條第1 項規定，不經言詞辯論
    ，逕行裁判。
二、事實概要：
    緣原告經臺北市政府衛生局查獲於96年11月12日在交叉路口
    刊登「免費治療各種肝癌、血癌、子宮癌  特殊療法  有上
    百位見證者‧‧‧療效70% 以上‧‧‧免費贈送肝病聖品意
    電：0000-000-000，‧‧」等廣告詞句，經該局以97年1 月
    21日北市衛醫護字第09730576100 號函移請被告處理。嗣經
    被告調查，認原告非醫療機構負責人，亦非醫事人員，卻委
    託交叉路股份有限公司（下稱交叉路公司）於交叉路報刊登
    涉有醫療業務之系爭廣告詞句，乃以原告違反醫療法第84條
    規定，依同法第104 條規定，以97年4 月22日北府衛醫字第
    0970032532號處分書，處原告5 萬元罰鍰。原告不服，提起
    訴願，遭決定駁回，遂向本院提起行政訴訟。
三、本件原告主張：參照行政院衛生署84年10月11日衛署醫字第
    84054044號函釋規定，原告確為受託人，訴外人陳新地為實
    際刊登廣告者，其同意一同前往法院對質，且其先前曾行文
    被告承辦人莊小姐，聲明其係委託刊登廣告者，原告亦曾去
    要求承辦人，如有必要可當面對質，惟遭被承辦人拒絕。另
    被告訪查人員係在牛肉麵店訪查原告，惟未經該店老闆同意
    遭驅離而未完成訪查，並非原告拒絕在訪問紀要簽名云云，
    並聲明求為判決撤銷訴願決定及原處分，訴訟費用由被告負
    擔。
四、被告則以：
（一）按「本法所稱醫療廣告，係指利用傳播媒體或其他方法，
      宣傳醫療業務，以達招徠患者醫療為目的之行為。」、「
      非醫療機構，不得為醫療廣告。」、「廣告內容暗示或影
      射醫療業務者，視為醫療廣告。」、「違反第84條規定為
      醫療廣告者，處新臺幣5萬元以上25萬元以下罰鍰。」醫
      療法第9條、第84條、第87條第1項及第104條分別定有明
      文。次按「按違規醫療廣告應以實際刊播者為處分對象，
      受委刊之媒體、受僱人、受託人等均不宜認定為違規醫療
      廣告之行為人。」行政院衛生署84年10月11日衛署醫字第
      84054044號函釋在案。
（二）參照原告於被告所屬衛生局97年1月31日訪問紀要坦承：
      「．．那是2、3個月前由『臺北交流道』周刊委託刊登的
      ．．刊登內容及文案皆是該公司所設計．．我委託該公司
      幫我刊登，若有人需要可以來向我免費索取．．事後並未
      詳閱內容，故不知其內容可能違法．．」，此有記載原告
      親閱無訛，但拒絕簽名蓋章具結之訪問紀要影本可稽。復
      依交叉路公司97年3月10日函復被告所屬衛生局敘明：「
      ．．廣告主闕先生．．經查廣告內容，一再修正，如不是
      客戶所提供，則廣告內容非專業人士是無法擬稿．．此廣
      告內容如非經客戶確認刊登，則無法收取廣告費用．．」
      等語，並檢附廣告主即原告土地銀行匯款資料供參。且系
      爭廣告內容所刊登電話0000-000-000之用戶姓名為甲○○
      （即原告），帳寄地址為臺北縣汐止市○○○路293巷15
      號4樓，故原告違規事實洵堪認定，原告否認刊登系爭廣
      告云云，顯為推諉之詞。
（三）訴外人陳新地於97年6月12日去函被告所屬衛生局表示：
      「陳新地身分證字號Ｚ000000000。有關北府衛醫字第0970
      032532行政處分是本人委託甲○○先生所刊登。」，復於
      97年7月22日函復被告所屬衛生局表示：「在6月中旬甲○
      ○寫1張委託單據，說他有告知我他要登報一事。要我簽
      名蓋章，證『名』（應為明字之誤）此事，要寄上衛生局
      。我便不『以』（應為疑字之誤）有他相關此事，便簽名
      蓋章。（登報此事與我無關）在此寄文聲明。」等語，依
      行政院衛生署84年10月11日衛署醫字第84054044號函釋規
      定，被告以原告為處分對象，並無違誤。原告復稱曾去電
      要求被告承辦人莊小姐，如有必要可與陳新地當面對質，
      卻遭承辦人拒絕云云，原告係不服本件訴願決定而向被告
      所屬衛生局提出上開要求，惟該案業已作成訴願決定，原
      告如有不服，應依行政救濟程序規定，於決定書送達之次
      日起2個月內向高等行政法院提起行政訴訟，故被告所屬
      衛生局予以拒絕，並無不合，資為抗辯，並聲明求為判決
      駁回原告之訴，訴訟費用由原告負擔。
五、上開事實概要欄所述之事實，除後列之爭點事項外，其餘為
    兩造所不爭執，並有原處分書、臺北市政府衛生局北區聯合
    稽查站96年11月26日受理市民電話陳情事項紀錄表、臺北市
    政府衛生局97年1 月21日北市衛醫護字第09730576100 號函
    檢送中華電信股份有限公司通聯紀錄查詢系統查詢結果、交
    叉路報96年11月12日系爭廣告內容、交叉路公司廣告委刊資
    料；被告所屬衛生局97年1 月31日現場稽查工作日誌表、訪
    問紀要；交叉路公司97年3 月10日台交第07- 03-10 號函檢
    送系爭廣告刊登日期、修改內容、委刊者匯款資料；訴外人
    陳新地97年6 月12日來函、被告所屬衛生局97年6 月23 日
    北衛醫字第0970059720號函、陳新地97年7 月22日來函（被
    告所屬衛生局於97年7 月29日收文）等件附於原處分及訴願
    卷可稽，為可確認之事實。
六、本院判斷：
（一）按「本法所稱醫療廣告，係指利用傳播媒體或其他方法，
      宣傳醫療業務，以達招徠患者醫療為目的之行為。」、「
      非醫療機構，不得為醫療廣告。」、「廣告內容暗示或影
      射醫療業務者，視為醫療廣告。」、「違反第84條規定為
      醫療廣告者，處新臺幣5 萬元以上25萬元以下罰鍰。」醫
      療法第9 條、第84條、第87條第1 項及第104 條分別定有
      明文。次按「按違規醫療廣告應以實際刊播者為處分對象
      ，受委刊之媒體、受僱人、受託人等均不宜認定為違規醫
      療廣告之行為人。」行政院衛生署84年10月11日衛署醫字
      第84054044號函釋在案，而上開函釋係行政院衛生署本於
      中央衛生主管機關職權，為執行醫療法之必要，就醫療法
      第104 條之規定所為之解釋，經核未逾越母法之限度及目
      的，亦未對人民增加法律所無之限制，與法律保留原則無
      違，自得予援用。
（二）經查：本件原告未取得合法醫師資格，依法不得為醫療廣
      告，而被告所屬衛生局於97年1 月31日訪談原告時，原告
      坦承：「．．那是2 、3 個月前由『臺北交流道』周刊委
      託刊登的．．刊登內容及文案皆是該公司所設計．．我委
      託該公司幫我刊登，若有人需要可以來向我免費索取．．
      事後並未詳閱內容，故不知其內容可能違法．．」，此有
      記載原告親閱無訛，但拒絕簽名蓋章具結之訪問紀要影本
      附於原處分卷可稽。次查：依交叉路公司97年3 月10日函
      復被告所屬衛生局敘明：「．．廣告主闕先生．．經查廣
      告內容，一再修正，如不是客戶所提供，則廣告內容非專
      業人士是無法擬稿．．此廣告內容如非經客戶確認刊登，
      則無法收取廣告費用．．」等語，並檢附廣告主即原告土
      地銀行匯款資料供參，此有交叉路公司97年3 月10日台交
      第07- 03-10 號函檢送系爭廣告刊登日期、修改內容、委
      刊者匯款資料附於原處分卷可參。且系爭廣告內容所刊登
      電話0000-000-000之用戶姓名為甲○○（即原告），帳寄
      地址為臺北縣汐止市○○○路293 巷15號4 樓，此有臺北
      市政府衛生局97年1 月21日北市衛醫護字第09730576100
      號函檢送中華電信股份有限公司通聯紀錄查詢系統查詢結
      果附於原處分卷可稽。故本件原告違規事實洵堪認定，而
      原告否認刊登系爭廣告云云，顯為推諉之詞，委無可採。
（三）又原告雖主張：原告確為受託人，訴外人陳新地為實際刊
      登廣告者，且其先前曾行文被告承辦人莊小姐，聲明其係
      委託刊登廣告者云云。然查：訴外人陳新地雖於97年6 月
      12日曾去函被告所屬衛生局表示：「陳新地身分證字號Ｚ0
      00000000。有關北府衛醫字第0970032532行政處分是本人
      委託甲○○先生所刊登。」，惟又於97年7 月22日函復被
      告所屬衛生局表示：「在6 月中旬甲○○寫1 張委託單據
      ，說他有告知我他要登報一事。要我簽名蓋章，證『名』
      （應為明字之誤）此事，要寄上衛生局。我便不『以』（
      應為疑字之誤）有他相關此事，便簽名蓋章。（登報此事
      與我無關）在此寄文聲明。」等語，此有該二書函附於原
      處分卷可稽，足見原告此部分之主張，實與訴外人陳新地
      所出具之上開書函內容不符，顯係屬事後卸責之詞，亦不
      足採。
（四）至原告聲請傳訊證人即訴外人陳新地及被告承辦人莊小姐
      至本院作證，因本件原告違規行為已臻明確，業如前述，
      本院核無必要，併此敘明。
七、綜上所述，原告所訴各節，均非可採，被告依首揭規定處原
    告罰鍰5 萬元，認事用法核無違誤，訴願決定遞予維持，亦
    無不合，原告徒執前詞，訴請撤銷，為無理由，應予駁回。
據上論結，本件原告之訴為無理由，依行政訴訟法第233條第1項
、第98 條第1項前段，判決如主文。
中    華    民    國    98    年    1   月     13    日
            臺北高等行政法院第一庭
                                  法  官  許麗華
上為正本係照原本作成。
本件以訴訟事件所涉及之法律見解具有原則性者為限，始得於本
判決送達後20日內向本院提出上訴狀並表明上訴理由，如已於本
判決宣示後送達前提起上訴者，應於判決送達後20日內補具上訴
理由（均按他造人數附繕本），且經最高行政法院許可後方得上
訴。
中    華    民    國    98    年    1   月     14    日
                                  書記官  蘇婉婷


司法院資訊處製作；財團法人民間司法改革基金會備份。
